【裁判字號】    97,交聲,186
【裁判日期】    971020
【裁判案由】    違反道路交通管理處罰條例聲明異議
【裁判全文】
臺灣苗栗地方法院交通事件裁定         97年度交聲字第186號
原處分機關  交通部公路總局新竹區監理所苗栗監理站
異  議  人
即受處分人  甲○○
                    弄15號
上列異議人即受處分人因違反道路交通管理處罰條例案件，對於
交通部公部總局新竹區監理所苗栗監理站於民國97年8 月18日所
為之竹監苗字第裁54-F00000000號處分（原舉發案號：苗縣警交
字第F00000000號），聲明異議，本院裁定如下：
    主  文
異議駁回。
    理  由
一、原處分意旨略以：異議人即受處分人甲○○駕駛汪德華所有
    車牌號碼5506-TW 號自用小客車，於民國97年7 月10日16時
    20分許，行經苗栗縣頭份鎮○○路與中央路口處，為苗栗縣
    警察局頭份分局頭份派出所員警掣開苗縣警交字第F0000000
    0 號違規通知單，舉發「1.闖紅燈（左轉迴轉）2.不服指揮
    稽查而逃逸」違規；嗣本件汽車所有人汪德華於違規通知單
    應到案期限內提出不服陳述，並指認其妻即異議人甲○○為
    駕駛人，原處分機關爰依道路交通管理處罰條例第53條第1
    項、第60條第1 項、第85條暨違反道路交通管理事件統一裁
    罰基準及處理細則第41條第4 項規定，於97年8 月18日掣開
    竹監苗字第裁54-F00000000號違反道路交通管理事件裁決書
    ，裁處異議人罰緩新臺幣5,700 元，並依同條例第63條第1
    項第1 款、第3 款共記違規點數4 點（闖紅燈記3 點，不服
    指揮稽查逃逸記1 點）等語。
二、異議意旨略以：當時異議人是綠燈待迴轉，而警員並未有攔
    查及鳴笛之警告，異議人完全不知道有警察攔截。當時車輛
    繁多，時速絕不超過30公里，如何可以裁決異議人闖紅燈與
    不服取締？為此向法院提出異議，請求撤銷原處分等語。
三、經查：
（一）按汽車駕駛人，行經有燈光號誌管制之交岔路口闖紅燈，
      處新臺幣（下同）1,800元以上5,400元以下罰鍰；汽車駕
      駛人，駕駛汽車有違反本條例之行為，經交通勤務警察或
      依法令執行交通稽查任務人員制止時，不聽制止或拒絕停
      車接受稽查而逃逸者，除按各該條規定處罰外，處新臺幣
      3,000元以上6,000元以下罰鍰；又汽車駕駛人，有違反道
      路交通管理處罰條例第53條、第60條情形者；除依原條款
      處罰鍰外，並分別記違規點數3 點、1 點，道路交通管理
      處罰條例第53條第1 項、第60條第1 項、第63條第1 項第
      1款及第3款，分別定有明文。
（二）異議人對於在上揭時、地，駕駛車號5506-TW 號自用小客
      車之事實，並不否認，惟矢口否認有上開違規行為。然經
      證人即本件舉發警員賴錦春到庭具結證稱：「當時我是服
      中華市場勤務，有違規停車，我就開警示燈，然後鳴警笛
      ，有其他違規車輛都走了，只有異議人的車輛往前開幾公
      尺，違規停車，我一樣按警報器，勸導他離開，該駕駛人
      速度很快，從外側車道斜切內側車道，闖紅燈迴轉往北（
      自強路的北上車道），此時我才隨後追上去，我是開巡邏
      車尾隨到自強路與仁愛路路口時，他紅燈越線（即超過停
      止線），我此時趕快拍異議人的車號」、「（你從發現他
      違規停車一直到駕車尾隨、拍照，時間為何？）不會很久
      ，大概一、二分鐘」、「（這一段時間，你都有無開警示
      燈？）有的，當異議人迴轉自強路往南，我一樣按警報器
      ，我的警報器是有按才會響，按了多少次我忘了，但是很
      多次」、「（你如何確定異議人知道你在攔檢？）我有按
      警報器，且一直跟隨在他後面，他不可能不知道」、「（
      異議人有無可能沒有聽到？）我確定他有聽到，因警報器
      很大聲」、「剛開始我在中華市場勸導，他往前開，要迴
      轉到自強路北上車道時，才闖紅燈，也就是往前開之後有
      停頓，停頓之後再加速離開，那時才有闖紅燈」、「（當
      時現場的車輛如何？）很多，但他闖紅燈時右邊只有一、
      二台車，因當時綠燈結束，大部分的車子都過了，沒有剩
      幾台車，所以紅燈之後他才切得過去」、「（你可以確定
      他有闖紅燈嗎？）百分之百，我距離他只有幾公尺，約有
      五、六台車，一看就看得到」等語，有本院97年10月1日
      訊問筆錄在卷可稽，並有證人庭呈現場圖1 份及現場照片
      6 張以資佐證。衡諸證人賴錦春係依法執行公務之人員，
      與異議人素不相識，並無宿怨，亦無仇隙，應無甘冒自身
      觸犯偽證罪之風險而設詞誣攀之理，故其證言應堪採信。
（三）再者，行車管制號誌之圓形紅燈燈號顯示之意義為「車輛
      面對圓形紅燈表示禁止通行，不得超越停止線或進入路口
      」，道路交通標誌標線號誌設置規則第206 條第5 項第1
      款規定甚明。而關於「闖紅燈」之認定，於無繪設路口範
      圍者，以車輛無視於紅燈警示，而有穿越路口之企圖，其
      車身並已伸越停止線並足以妨害其他方向人（若有行人穿
      越道者）、車通行者亦以闖紅燈論處，業經交通部於82年
      4 月22日以交路字第009811號函釋甚明。觀諸本件舉發警
      員於現場所拍攝之照片，異議人遭舉發違規之地點設有紅
      綠燈號誌，自應遵守號誌指示行車，其於前揭時間駕車行
      經違規地點時，燈光號誌顯示為圓形紅燈，而異議人所駕
      駛車輛車身已進入行人穿越道，亦有上開舉發照片1 張附
      卷可稽。揆諸前開說明，異議人自不得通行超越停止線往
      前行駛，其所為屬「行經有燈光號誌管制之交岔路口闖紅
      燈」之違規行為，至為明確。
（四）又交通警員掣單舉發違反道路交通管理處罰條例所列之違
      規事實，本質上為行政處分，係公務員基於職務上權力，
      依法就特定之具體事件所為具公法上效果之單方行政行為
      ，基於公務員為公法上行為具有公信力之原則，該行政處
      分當可被推定為有效。且本件查無任何證據足資證明執勤
      員警有何捏造事實違法取締之不法情事，而異議人亦未就
      執勤員警之舉發如何有誤，提出相關證據以供本院調查，
      則執勤員警本其維護交通秩序、安全職責所為之舉發，自
      應受到合法、正確之推定，異議人所為之指摘，經核並無
      依據。是本件違規事實明確，異議人前開所辯，洵非可採
      。
五、綜上所述，本件異議人既有前揭行經有燈光號誌管制之交岔
    路口闖紅燈及違反本條例之行為，拒絕停車接受稽查而逃逸
    之違規行為，則原處分機關依道路交通管理處罰條例第53條
    第1 項、第60條第1 項、第63條第1 項第1 款、第3 款之規
    定及違反道路交通管理事件統一裁罰基準表，裁處異議人5,
    700 元之罰鍰，並記違規點數4 點，核無違法或不當之情事
    ，聲明異議意旨僅執前詞，任意指摘原處分，並無理由，應
    予駁回。
六、據上論斷，應依道路交通案件處理辦法第19條，裁定如主文
    。
中    華    民    國    97    年    10    月    20    日
                  交通法庭  法  官  林卉聆
以上正本證明與原本無異。
如不服本裁定，應於送達後5 日內向本院提出抗告狀。
                            書記官  楊慧萍
中    華    民    國    97    年    10    月    20    日


司法院資訊處製作；財團法人民間司法改革基金會備份。
